臺灣雲林地方法院刑事判決　　　　　　　　　　　　　　九十年度易字第八四一號
　　公　訴　人　臺灣雲林地方法院檢察署檢察官
　　被　　　告　甲○○
右被告因竊盜、違反替代役實施條例等案件，經檢察官提起公訴（九十年度偵字第四
五三一號、九十一年度偵字第一六一○號）及移送併辦（九十年度偵字第四一九二號
），本院判決如左：
    主  文
甲○○連續攜帶兇器毀壞安全設備竊盜未遂，處有期徒刑陸月，如易科罰金，以佰
元折算壹日；扣案之油壓剪、榔頭、鉗子、螺絲起子各壹支均沒收。又甲○○替代役
男無故擅離職役逾七日，處有期徒刑參月，如易科罰金，以參佰元折算壹日。應執行
有期徒刑捌月，如易科罰金，以佰元折算壹日；緩刑參年，緩刑期內付保護管束；
扣案之油壓剪、榔頭、鉗子、螺絲起子各壹支均沒收。
    事  實
一、甲○○基於意圖為自已不法所有之概括犯意，（一）先於民國九十年十月十三日
    清晨四、五時許（檢察官移請併辦意旨書載為九時許，應予更正），在嘉義縣朴
    子市○○路一三八號前處，竊取楊諸文管領之車牌ＲＵ─四一四五號小貨車一部
    ，得手後，留供己用；嗣於同年月十五日十九時許，該車故障不能行駛，甲○○
    遂夥同知悉該車係來路不明贓物之郭勝發（另案偵查及聲請簡處刑判決），在雲
    林縣北港鎮好收里好收一０九之六十二號前道路上，推由郭勝發駕駛其所有之車
    牌ＬＯ—三五四三號自小客車在前，以電纜線連結上開贓車車後連桿，向前拖行
    ，以此方式搬運前揭自小貨車欲至不詳地點，為警發現可疑，而前來盤查，郭勝
    發見狀即要逃離，經警沿路追緝，始為警捕獲，而被告甲○○則趁隙逃逸。（二
    ）甲○○本於上揭概括犯意，於九十年十一月七日十時四十分許，駕駛原車牌號
    碼ＹＪ—三八三０號，但未懸掛車牌（改於車身噴農用）二字之自用小客車一輛
    ，攜帶其所有客觀上可作為凶器使用之油壓剪、榔頭、鉗子、螺絲起子各一支於
    車內，行經丙○○所有位於雲林縣北港鎮○○里○○段一０一號地號土地（地上
    有供住宿用之貨櫃屋，並以鐵絲網圍籬及大門附連圍繞）因見該土地上有大量花
    生曝曬及水桶，乃萌生同時竊取花生及水之犯意，趁四下無人，持上開油壓剪一
    支剪斷、毀壞該處鐵欄杆大門鎖匙之安全設備，而開啟該鐵欄杆大門，未得所有
    權人丙○○之許可，無故侵入丙○○所有該供住宿用之貨櫃屋外以鐵絲網圍籬及
    大門附連圍繞之土地內（此部分未據告訴），因見水桶內並未裝水後，旋以丙○
    ○置放該地之釘耙一支，將該處花生分成兩堆，再將其所駕駛之車輛倒車入內，
    打開車後行李箱，正欲搬運竊取丙○○所有之花生上車之際，適丙○○之姪爐振
    裕路過該處，即時制止而不遂，適有警車經過，爐振裕即報警當場查獲，並扣得
    油壓剪、榔頭、鉗子、螺絲起子各一支。
二、又甲○○因母病等家境因素，於九十年十二月二十七日應徵服第十梯次之替代役
    ，而為替代役役男，於接受軍事基礎訓練及專業訓練後，於九十一年二月二十二
    日分發至雲林縣水林鄉公所服勤，詎甲○○於到勤後，經常無故離去職役，並自
    九十一年四月一日下午起無故擅離職役已逾七日以上。
三、案經雲林縣警察局北港分局報請及雲林縣政府函請臺灣雲林地方法院檢察署檢察
    官偵查起訴及移送併辦。
    理  由
一、訊據被告甲○○於本院審理時，坦承有右揭竊盜及無故擅離職役已逾七日以上之
    事實。經查（一）１、前揭車牌ＲＵ─四一四五號小貨車，原係在楊諸文管領下
    ，於九十年十月十三日清晨四、五時許失竊，並於同日九時許報警一情，業據被
    害人楊諸文於本院審理時指述綦詳，並有贓物領據一紙附卷可稽。２、被告曾於
    同年月十五日十九時許，因上揭小貨車故障不能行駛，被告遂夥同亦知悉該車係
    來路不明贓物之同案被告郭勝發在雲林縣北港鎮好收里好收一０九之六十二號前
    道路上，推由郭勝發駕駛其所有之車牌ＬＯ—三五四三號自小客車在前，以電纜
    線連結上開贓車車後連桿，向前拖行，以此方式搬運前揭自小貨車欲至不詳地點
    ，為警發現可疑而前來盤查時，郭勝發經警沿路追緝捕獲，而被告趁隙逃逸一節
    ，亦據同案被告郭勝發於九十一年二月六日下午檢察官偵查時，當庭與被告甲○
    ○對質並證述明確。３、因之，被告甲○○此部分竊車犯行，應可認定。（二）
    １、被告係以上開油壓剪一支剪斷、毀壞鐵欄杆大門鎖匙之安全設備，而開啟該
    鐵欄杆大門，且被告於著手竊盜時，另帶有榔頭、鉗子、螺絲起子各一支等物，
    亦據證人爐振裕及證人即被害人丙○○分別於九十一年一月十日本院審理時到庭
    證述明確。２、復有現場圖一紙（附於偵查卷）、警方採證照片十一張等附卷可
    稽，並有油壓剪、榔頭、鉗子、螺絲起子各一支、遭剪斷之鎖匙一只扣案可資佐
    證。３、被告已進入上揭附連圍繞之土地內物色財物，並動手以丙○○置放該地
    之釘耙一支，將該處花生分成兩堆，可認其已著手竊盜行為，惟被告雖將其所駕
    駛之車輛倒車入內，打開車後行李箱，然於正欲搬運花生，即遭證人爐振裕制止
    而不遂，可見被告雖著手於竊盜犯罪行為之實施，但未達將財物置於其實力支配
    之結果。４、稽以扣案之油壓剪、榔頭、鉗子、螺絲起子等物，主要構成部分均
    為鐵質且屬尖銳之物，已據本院審理時提示辨認屬實，（另參見警訊卷採證照片
    九），該等器物亦具有相當之重量，以之揮刺、擊打，均足以傷害人之生命，具
    有客觀上之危險性，自屬兇器，不論被告攜帶之初有無行兇之意圖，被告於第二
    次行竊時確有攜帶此種具有危險性之兇器之事實，已可認定。（三）又被告無故
    擅離職役逾七日之事實，業據證人即被告雲林縣水林鄉公所之兵役課長乙○○於
    本院審理時，到庭詳實證言，並有雲林縣水林鄉公所九十一年上半年度簽到（退
    ）簿影本、雲林縣水林鄉公所替代役役男擅離職役通報影本及雲林縣政府替代役
    役男擅離職役通報影本各二紙附卷可稽。事證明確，被告犯行堪以認定。
二、經核被告第一次竊取小貨車之行為，係犯刑法第三百二十條第一項之普通竊盜罪
    ；被告第二次攜帶油壓剪、榔頭、鉗子、螺絲起子各一支著手行竊花生、水未遂
    之行為，係犯刑法第三百二十一條第二項、第一項第二款、第三款之攜帶兇器毀
    壞安全設備竊盜未遂罪。又被告無故擅離職役逾七日行為，係犯替代役實施條例
    第五十二條之罪。（一）檢察官於九十一年四月三日以九十年度偵字第四一九二
    號請求併辦意旨書所載被告涉有竊取小貨車行為，與九十年度偵字第四五三一號
    起訴書所載犯罪事實既有連續犯之裁判上一罪關係（下詳），本院自應併予審理
    ；又被告所犯竊盜罪及有無故擅離職役逾七日行為，而觸犯替代役實施條例第五
    十二條之罪，乃一人犯數罪，均據檢察官起訴及移送併辦，本院基於訴訟經濟原
    則乃依刑事訴訟法第七條第第一款、第六條第一項意旨，合併審理及判決，先此
    敘明。（二）被告甲○○竊取上揭小貨車後，搬運贓物（小貨車）部分係前開竊
    盜犯行之不罰後行為。被告持上開油壓剪一支剪斷、毀壞鐵欄杆大門鎖匙之安全
    設備一節，其毀損罪部分應為毀壞全設備而竊盜罪所吸收，不另論罪。又被害人
    丙○○於警訊時明白陳稱僅就竊盜罪部分提出告訴，且於本院審理時一再陳稱願
    原諒被告甲○○等語，可認被害人丙○○未就被告無故侵入其所有前址附連圍繞
    之土地部分為告訴之意思，併此敘明。（三）被告先後所為普通竊盜及攜帶兇器
    毀壞安全設備竊盜未遂之犯行，時間緊接，犯罪構成要件相同，顯係基於概括犯
    意反覆為之，應依連續犯之規定論以情節較重之攜帶兇器毀壞安全設備竊盜未遂
    罪，並加重其刑。（四）被告攜帶油壓剪、榔頭、鉗子、螺絲起子各一支等物，
    著手實施竊盜行為而不遂，應依刑法第二十六條前段之規定，按既遂犯之刑減輕
    之。（五）又刑有加重及減輕者，應依刑法第七十一條第一項之規定，先加後減
    。（六）被告所犯竊盜罪與無故擅離職役逾七日行為，觸犯替代役實施條例第五
    十二條之罪間，其犯意各別，罪名互殊，應予分論併罰。（七）爰審酌被告為替
    代役役男，服役期間本應善盡職守，其為照護母病，卻不循正常請假方式，擅離
    職役逾七日以上，顯見其認知有不當，亦見其有生性有懶散不接受法令規範拘束
    之情形，並審酌被告於服役前所為竊盜行為，其所竊小貨車已由被害人領回，暨
    被告之犯罪動機、手段、犯後於本院審理時能坦承犯行，態度尚稱良好，其竊盜
    部分，亦蒙被害人丙○○等人原諒或不予追究等一切情狀，量處如主文所示之刑
    ，並諭知易科罰金之折算標準，及定其應執行之刑。（八）末查，被告前未曾受
    有期徒刑以上刑之宣告，已如上述，其因一時貪念，致罹刑章，參酌被告家境清
    貧，被告母親又罹患精神病，有殘障手冊附卷可參，足認被告母親與家人需要被
    告就近照護，及被告已知若再觸犯刑事法律，勢必入監執行，其家境將陷於更困
    難之狀態，可認被告經此罪刑之宣告後，當知所惕勵，應無再犯之虞，本院認前
    揭對其所宣告之刑，宜以暫不執行為適當，爰併宣告緩刑三年，以勵自新；惟為
    確實使其有正確之法律觀念並提供必要之協助及督促，爰併依法宣告緩刑期內付
    保護管束，俾由刑之執行機開即地方法院檢察署之觀護人予以適當之督促，並發
    揮附條件緩刑制度之立意及避免短期自由刑執行所肇致之弊端。
三、扣案之油壓剪、榔頭、鉗子、螺絲起子各一支等物為被告所有，業據被告供述明
    確，被告有持之以供竊盜之用，亦認定如前，扣案物既為被告所有且供犯罪或預
    備犯罪之用，自應依刑法第三十八條第一項第二款之規定，沒收。
據上論斷，應依刑事訴訟法第二百九十九條第一項前段，替代役實施條例第五十二條
，刑法第十一條前段、第五十六條、第三百二十一條第二項、第一項第二款、第三款
、第二十六條前段、第四十一條第一項前段、第二項、第五十一條第五款、第七十四
條第一款、第九十三條第一項、第三十八條第一項第二款，罰金罰鍰提高標準條例第
二條，判決如主文。
本案經檢察官蔣得龍到庭執行職務。
中      華      民    國    九十一   年      八      月        五     日
                                          臺灣雲林地方法院刑事第二庭
                                              法  官  黃玉清
右正本證明與原本無異。
如不服本判決，應於送達後十日內，向本院提出上訴狀。（須附繕本）
                                              書記官  陳姵君
中      華      民      國    九十一   年      八      月        五     日
附錄本判決論罪之法律條文
刑法第三百二十一條
犯竊盜罪而有左列情形之一者，處六月以上五年以下有期徒刑：
一、於夜間侵入住宅或有人居住之建築物、船艦，或隱匿其內而犯之者。
二、毀越門扇、牆垣或其他安全設備而犯之者。
三、攜帶兇器而犯之者。
四、結夥三人以上而犯之者。
五、乘火災、水災或其他災害之際而犯之者。
六、在車站或埠頭而犯之者。
前項之未遂犯罰之。
替代役實施條例第五十二條：
替代役役男無故不就指定之替代役職役，或擅離職役逾七日者，處二年以下有期徒刑
、拘役或科或併科新台幣二十萬元以下罰金。
